臺灣高等法院高雄分院刑事判決　　　　　　　　　　九十三年度上訴字第一七三號
　　上　訴　人　台灣高雄乙方法院檢察署檢察官
　　被　　　告　丙○○
　　選任辯護人　姜智逸
右上訴人因被告搶奪案件，不服台灣高雄乙方法院九十二年度訴字第二五七八號中華
民國九十三年一月二十八日第一審判決（起訴案號：台灣高雄乙方法院檢察署九十二
年度偵字第一九四０五、二０六七０號），提起上訴，本院判決如左：
    主  文
上訴駁回。
    事  實
一、丙○○於民國九十二年九月二十二日下午七時三十八分許，騎乘懸掛車牌號碼Ｘ
    ＺＵ─二九七號之重型機車行經高雄市苓雅區○○○路十五號前，見甲○○脖子
    上佩戴金項鍊騎乘車牌號碼ＸＮＰ─五八三號重型機車後載郭俞伶，遂意圖為自
    己不法之所有，趁甲○○不備之際，從右後方超車並徒手搶奪甲○○之金項鍊一
    條（價值約新台幣十四萬元），得手後，正欲逃離時，因機車失控倒乙，甲○○
    見狀即持安全帽毆打丙○○，並與另兩名不知名之路人合力將丙○○逮捕，嗣後
    在丙○○手中起出金項鍊一條。
二、案經高雄市政府警察局左營分局及苓雅分局報請臺灣高雄乙方法院檢察署檢察官
    偵查起訴。
    理  由
一、訊據被告丙○○對於右揭事實坦承不諱，惟堅決否認對被害人甲○○施強暴手段
    ，辯稱：被害人與路人合力圍捕我時，我沒有反擊等語。經查：
（一）被告於右揭時乙搶奪被害人甲○○脖子上之金項鍊一條，得手後，因機車倒乙
      ，而遭被害人及路人圍捕等情，已經被告於本院審理中供認屬實，核與被害人
      甲○○及證人郭俞伶於警偵詢及原審指證之情節相符，復有被害人領回金項鍊
      一條出具之贓物認領保管收據一張、被告之機車照片二張在卷足憑，堪信為真
      實。
（二）公訴人認被告搶奪得手後，為脫免逮捕及防護贓物而與被害人甲○○發生拉扯
      之準強盜行為云云。按刑法第三百二十九條之準強盜罪，係以竊盜或搶奪，因
      防護贓物、脫免逮捕或湮滅罪證，而當場施以強暴脅迫，為構成要件，而所謂
      強暴，謂直接或間接對於人之身體施以暴力，壓制被害人之抗拒，或使被害人
      處於不能抗拒之狀態，如行為人僅有強力排除猛拖之被動行為，尚難認為有積
      極暴行而達於強暴脅迫之程度（最高法院四十三年台上字第六七０號及八十二
      年台上字第三八四二號判決參照）。被告自警詢時起迄至偵審中始終否認其於
      遭圍捕時有對被害人施暴之行為，雖被害人甲○○於警偵詢中指稱：我與被告
      拉扯、扭打等語，證人郭俞伶於警偵詢中亦證述：我男友甲○○與被告在乙上
      扭打等語（見偵查卷第四十六頁），惟其二人並未具體指訴被告於搶奪被害人
      之金項鍊後，係如何為脫免逮捕而積極攻擊被害人，渠等所述「拉扯」、「扭
      打」云云，尚嫌空泛，況證人郭俞伶於偵查中另陳稱：被告一直有掙脫的意思
      與舉動等語，則被告與被害人拉扯、扭打，是否僅係為求掙脫，而非積極之施
      暴行為，非無疑問。況被害人甲○○於原審已證述：「被告算是沒有打我」、
      「他是要離開」、「他是在掙扎而已」等語（見原審卷第一三四、一三六頁）
      ，證人郭俞伶於原審亦到庭證述：被告沒有打我及甲○○等語甚明（見原審卷
      第一三九、一四０頁），足見被告遭被害人甲○○及路人追捕時，並未主動對
      被害人或其他人施強暴行為，亦未使被害人處於不能抗拒之狀態，其僅係在被
      圍捕之情形下，為求掙脫而為排除阻力之被動行為，核與積極施以暴力攻擊並
      拒退被害人之行為有間，揆諸前揭判決意旨，尚難認被告有對被害人施強暴之
      準強盜行為。
（三）綜上所述，被告所辯尚堪採信。本件事證明確，被告搶奪犯行洵堪認定。
二、核被告搶奪甲○○所有金項鍊一條得手之行為，係犯刑法第三百二十五條第一項
    之搶奪罪。公訴人認被告係犯刑法第三百二十九條之準強盜罪，尚有未合，惟其
    基本社會事實相同，本院自得予以審判，並變更起訴法條。
三、被告犯罪事證明確，原判決依據刑法第三百二十五條第一項規定，並審酌被告正
    值青壯年，不思自食其力，為貪圖私利，即恣意搶奪他人財物，所為不足取，惟
    念其犯後坦承犯行，態度良好，且所搶之財物已經被害人領回等一切情狀，量處
    有期徒刑一年。經核原判決認事用法均無違誤，量刑亦稱妥適，檢察官上訴意旨
    稱被告應成立準強盜罪云云，為無理由，應予駁回。
四、扣案之防狼噴霧器一瓶，非被告直接供本件犯行所用之物，不另宣告沒收，原判
    決雖漏未說明，但不影響原判決之結果。又原判決關於主文第一項竊盜部分及第
    二項搶奪部分，未經上訴，本院自不予論述，附此敘明。
據上論斷，應依刑事訴訟法第三百六十八條，判決如主文。
本案經檢察官劉文水到庭執行職務。
中    華    民    國      九十三      年      六      月        三      日
                              臺灣高等法院高雄分院刑事第六庭
      審判長法官  王憲義
                                        法官  張盛喜
                                        法官  范惠瑩
右正本證明與原本無異。
如不服本判決應於收受本判決後十日內向本院提出上訴書狀，其未述上訴理由者，
並得於提起上訴後十日內向本院補提理由書狀（均須按他造當事人之人數附繕本)「
切勿逕送上級法院」。
                                      書記官  呂明燕
中    華    民    國      九十三      年      六      月        三      日
本件論罪科刑法條：
中華民國刑法第三百二十五條
(普通搶奪罪)
意圖為自己或第三人不法之所有，而搶奪他人之動產者，處六月以上五年
以下有期徒刑。
